臺灣高等法院刑事判決　　　　 　　　 94年度上易字第1065號
上　訴　人　臺灣板橋地方法院檢察署檢察官
上　訴　人
即　被　告　丙○○
選任辯護人　王麗萍律師
　　　　　　方雍仁律師
　　　　　　余淑杏律師
被　　　告　甲○○
選任辯護人　鄭崇文律師
被　　　告　乙○○
被　　　告　丁○○
上列上訴人因被告等傷害案件，不服臺灣板橋地方法院93年度易
字第647號，中華民國94年4月28日第一審判決（起訴案號：臺灣
板橋地方法院檢察署93年度調偵字第40號），提起上訴，本院判
決如下：
    主  文
原判決撤銷。
本件公訴不受理。
    事  實
一、公訴意旨以：被告甲○○與被告丙○○為台北縣三重市○○○街之鄰居關係，於民國九十二年一月十五日十八時許，在
    台北縣三重市○○○街四十三號前，被告甲○○與被告丙○○發生口角執爭，竟基於傷害之犯意，徒手互毆，被告甲○○之父親即被告乙○○、被告丙○○之父親即被告丁○○見
    狀亦分別於基於傷害之犯意聯絡，徒手互毆，致甲○○受有
    右眼眶紅腫擦傷二乘○點二公分、丙○○受有右手小擦傷一
    乘○點二公分、丁○○受有右手小擦傷○點五乘○點二公分
    之傷害。案經甲○○、丙○○、丁○○訴由台北縣政府警察
    局三重分局報告偵辦，固認被告甲○○、乙○○、丙○○、
    丁○○均涉犯刑法第277條第1項之傷害罪嫌。
二、按告訴乃論之罪，告訴人於第一審辯論終結前，得撤回其告
    訴；告訴乃論之罪，對於共犯之一人撤回告訴者，其效力及
    於其他共犯；又告訴乃論之罪，其告訴經撤回者，法院應諭
    知不受理之判決，刑事訴訟法第238條第1項、第 239條前段
    及第303條第3款，分別定有明文。
三、本件公訴人起訴被告甲○○、乙○○二人共同犯刑法第 277
    條第 1項之傷害罪，被告丙○○、丁○○二人亦共同犯刑法
    第277條第1項之傷害罪。而刑法第277條第1項之傷害罪，依
    刑法第 287條規定，係告訴乃論之罪。本件告訴人甲○○於
    93年12月16日原審訊問時撤回對被告丁○○之告訴（見原審
    卷第87頁），告訴人丙○○、丁○○二人亦撤回對被告乙○○之告訴（見原審卷第87頁），則告訴人甲○○撤回對被告
    丁○○之告訴，其效力及於共犯丙○○；告訴人丙○○、丁○○撤回對被告乙○○之告訴，其效力及於共犯甲○○。
四、原審判決以：本件當事人不諳「對共犯一人撤回告訴，效力
    及於全部」之法律效果，經原審法院於94年1月6日準備程序
    加以闡明後，告訴人甲○○、丙○○、丁○○均以意思表示
    錯誤為由，撤銷先前撤回告訴之意思表示。經查，原審於93
    年12月16日準備程序中，法官訊問「甲○○是否願撤回丁○○之告訴？丙○○、丁○○是否願撤回乙○○之告訴？」致
    導出告訴人甲○○答「我願意撤回對丁○○之傷害告訴」，
    告訴人丙○○、丁○○答「我願意撤回對乙○○的傷害告訴
    」（見原審卷第87頁），告訴人甲○○、丙○○、丁○○三
    人固然是順法官訊問之內容而回答，但並無意思表示錯誤之
    情形，原審於94年1月6日準備程序再度訊問「告訴人甲○○
    、丙○○、丁○○是否仍有撤回告訴之意？」告訴人答「不
    願意撤回告訴」（見原審卷第94頁），並據此認為本件告訴
    人甲○○、丙○○、丁○○三人已分別合法撤銷其等撤回告
    訴之錯誤意思表示，於法不合。
五、原審就已於辯論終結前撤回告訴之本件傷害案件，為有罪、
    無罪之實體判決，核有違誤，公訴人上訴意旨認原審判處被
    告丙○○犯傷害罪，量刑過輕，被告甲○○、乙○○、丁○○三人犯傷害罪，原審諭知無罪，亦有違誤云云，指摘原判
    決不當，並無理由，被告丙○○上訴意旨以本件告訴人已撤
    回告訴，應為不受理之判決等語，則有理由，本院爰將原判
    決撤銷，改諭知不受理之判決。
據上論斷，應依刑事訴訟法第369條第1項前段、第364條、第303
條第3款，判決如主文。
本案經檢察官陳宏達到庭執行職務。
中　　華　　民　　國　　94　　年　　9 　　月　　7 　　日
                  刑事第八庭審判長法  官　吳　敦
                                  法  官  張傳栗
                                  法  官  沈宜生
以上正本證明與原本無異。
不得上訴。
　　　　　　　　　　　　　　　　　書記官　陳雅加
中　　華　　民　　國　　94　　年　　9 　　月　　8 　　日
